【裁判字號】    95,訴,1065
【裁判日期】    950630
【裁判案由】    強盜
【裁判全文】
臺灣臺中地方法院刑事判決              95年度訴字第1065號
公  訴  人  臺灣臺中地方法院檢察署檢察官
被      告  辛○○
選任辯護人  黃呈利律師
被      告  丙○○
選任辯護人  陳浩華律師
被      告  午○○
選任辯護人  楊雯齡律師
上列被告因加重強盜等案件，經檢察官提起公訴（九十五年度偵
字第二九七○、四四二六、四六七○、六九○五、八六○六號）
，本院判決如下：
    主    文
辛○○、丙○○意圖為自己不法之所有，結夥三人以上，攜帶兇
器，於夜間侵入住宅，以強暴至使不能抗拒，而取他人之物，各
處有期徒刑捌年拾月。扣案0000000000號行動電話壹
支沒收。
午○○意圖為自己不法之所有，結夥三人以上，攜帶兇器，於夜
間侵入住宅，以強暴至使不能抗拒，而取他人之物，處有期徒刑
捌年，扣案0000000000號行動電話壹支沒收；又傷害
人之身體，處有期徒刑捌月；又未指定犯人，而向該管公務員誣
告犯罪，處有期徒刑貳月。應執行有期徒刑捌年肆月，扣案00
00000000號行動電話壹支沒收。
    犯罪事實
一、甲○○（原名何明松，另經檢察官偵查並發布通緝中）、午
    ○○、丙○○均任職於臺中市中原財務管理顧問有限公司，
    渠三人皆與辛○○熟識，而癸○○（另經檢察官偵查中）則
    為辛○○之堂兄。上開五人因缺錢花用，乃共同意圖為自己
    不法之所有，謀議強盜賭場，並基於強盜之犯意聯絡及行為
    分擔：
  (一)首先由辛○○負責尋找下手之目標，辛○○於得知其妹夫之
    弟未○○位於臺中縣豐原市○○路一九六巷五號之住處時常
    有人聚賭麻將後，認有機可趁，即於民國九十五年二月十九
    日下午四時至五時之間，以其所有之0000000000
    號行動電話，與丙○○所持用之0000000000號行
    動電話聯絡，相約在臺中縣豐原市○○路附近見面。待丙○○抵達後，即由丙○○駕駛其所有Ｂ六—三三七七號自用小
    客車，在辛○○引導下，二人共同前往該賭場察看確切位置
    及附近地形，辛○○並告知丙○○如要進入賭場，可在住處
    門外高喊「育銘」，假裝要找名為「育銘」之男子（即戊○○），就會有人開門。
  (二)丙○○隨辛○○察看完畢後，隨即以其上開電話，與甲○○
    所使用之0000000000號行動電話聯絡，告知其察
    看賭場之情形，並與甲○○相約一同勘查賭場，甲○○再以
    其上述電話，與午○○所有之0000000000號行動
    電話聯繫告知此事。嗣由甲○○駕駛其所有ＱＴ—二五七七
    號自用小客車搭載午○○，丙○○獨自駕駛其上開汽車前往
    賭場，甲○○在賭場附近將其前開自用小客車停在路邊，與
    午○○改坐丙○○之車，三人一起前去勘查賭場周邊地形、
    路線。待勘查完畢後，三人復於同日晚間六時至七時之間，
    前往賭場附近之海墘村泡沫紅茶店用餐，同時商討強盜分工
    細節，席間議定甲○○負責向他人借用槍枝、子彈，丙○○
    負責準備膠帶、口罩、頭套及西瓜刀，以供強盜所用，屆時
    由丙○○開車載送甲○○、午○○至賭場並在外把風接應，
    由甲○○與午○○分持槍彈、西瓜刀入內強劫。商議完畢後
    ，三人即先行返回臺中做準備，並約定於同日晚間八時三十
    分，在臺中市○○路停車場集合前往賭場。
  (三)丙○○返回臺中後，將渠三人商議情形告知辛○○，辛○○
    再轉告癸○○，癸○○因此於同日晚間七時至八時之間，先
    行偕同不知情之友人進入賭場瞭解其內人數及現金多寡，在
    現場待約十分鐘後即藉口有事離開，隨即以其持用之000
    0000000號行動電話，與辛○○上開電話聯繫，將賭
    場內之情形告知辛○○。
  (四)嗣於同日晚間八時三十分許，甲○○、丙○○、午○○在臺
    中市○○路停車場集合，並攜帶甲○○借得之手槍二支（均
    未扣案，無法認定為制式手槍，其中一支手槍可用來發射口
    徑九ｍｍ之子彈而具有殺傷力，且其內已裝填口徑九ｍｍ之
    子彈三顆，其中一顆子彈具有殺傷力，其餘子彈有無傷殺力
    不明，另一支手槍則無證據可證明具有殺傷力或有裝填子彈
    ）、及口罩、頭套等物，由丙○○駕駛前揭甲○○之車，甲○○、午○○坐在該車後座，共同前往賭場，途經某五金行
    時，甲○○指示丙○○下車購買西瓜刀一把及膠帶二捲（均
    未扣案）。渠三人駕車前往賭場時，曾接獲辛○○以電話告
    知賭場內有十幾人，因人數過多擔心不敵，一度打算放棄，
    惟經甲○○評估後，最終仍決定入內洗劫財物。
  (五)丙○○駕車抵達賭場附近後，甲○○即戴鴨舌帽及口罩，手
    持上開具有殺傷力之手槍，將另一支槍插在腰際，並攜帶膠
    帶二捲，午○○戴頭套及安全帽，手持一把西瓜刀，二人一
    起下車，丙○○則將車（未熄火）停在賭場附近，替甲○○
    及午○○把風，並準備隨時接應。甲○○、午○○下車步行
    至賭場門口後，由甲○○在屋外敲門且高喊「育銘」，適未
    ○○之友人丁○○在屋內客廳與人聊天時，聽到有人呼叫「
    育銘」，誤以為屋外之人係前來尋找戊○○，遂以遙控器開
    啟大門，甲○○、午○○隨即衝入屋內未經許可夜間侵入住
    宅（侵入住宅部分未據告訴），出示前述手槍及西瓜刀，甲○○並出言稱兄弟求財，先將客廳裡之丁○○、子○○、寅
    ○○押入打麻將者聚集之房間，繼而喝令在場之丁○○、子
    ○○、寅○○、未○○、戊○○、丑○○、庚○○、顏秀玲
    、卯○○、己○○、辰○○、巳○○全部蹲下，甲○○將身
    上之膠帶二捲丟在地板，命寅○○及另一名男子以膠帶綑綁
    在場者之雙手，再勒令在場之人逐一站起由午○○搜索身上
    財物，以此強暴手段，至使眾人不能抗拒，而陸續搜索並強
    取戊○○身上之現金新台幣（下同）九千元、寅○○身上之
    現金三千元及行動電話一支、丁○○身上之現金八百元及行
    動電話一支，得手後午○○將之放入其身上之黑色背包內。
    嗣甲○○指示午○○取走丁○○身上之汽車鑰匙時，丁○○
    不從，甲○○即以上開具有殺傷力之手槍槍柄，敲擊丁○○
    之後頸部，致槍枝走火擊中午○○之左肩部，午○○因此流
    血以右手摀住左肩，現場遺留已擊發之變形彈頭一顆。眾人
    見狀即掙脫膠帶起而反抗，此時甲○○即超出與午○○、丙○○、辛○○、癸○○共同謀議之範圍，獨自基於殺人之犯
    意，以該走火之手槍往丁○○頭部扣下扳機，然未擊發而未
    遂，彈匣及子彈二顆因而掉落在現場（此二顆子彈經檢察官
    送內政部警政署刑事警察局鑑定，結果迄未回覆）。甲○○
    及午○○見眾人群起反抗，即逃往大門，在逃離過程中午○○因遭丁○○抓住背包，為能順利逃開，亦超出與甲○○、
    丙○○、辛○○、癸○○犯意聯絡之範圍，另行基於傷害之
    犯意，持西瓜刀朝丁○○揮去，而砍中丁○○之左大腿，致
    丁○○受有左大腿撕裂傷併表淺感覺神經受損之傷害，午○○身上之背包則因拉扯掉落在現場，上開綑綁眾人所用之膠
    帶二捲亦因未及取走遺留在現場。
  (六)甲○○、午○○逃出賭場後，立即坐上車指示丙○○駕車離
    開現場，車子行進間發現午○○中彈受傷，經討論後，將車
    開往中山高速公路在彰化交流道下交流道附近不遠處，由丙○○以午○○之電話撥打一一九請求救護，午○○即在該處
    等待救護車，甲○○則由丙○○駕車搭載離開現場。午○○
    經送往彰化基督教醫院治療時，為避免上開強盜犯行曝光，
    竟另行起意，基於誣告之犯意，於九十五年二月二十日凌晨
    零時二十分許，向到達醫院之彰化縣警察局彰化分局警員謊
    稱其係於九十五年二月十九日晚間九時三十分，在彰化縣彰
    化市○○路與崙平南路口，遭不詳之人開槍擊中左肩云云，
    而未指定犯人，向警員誣告他人犯罪。嗣丁○○報警後，經
    警循線前往彰化基督教醫院逮捕午○○，並扣得其所有00
    00000000號行動電話一支，及其案發當日所穿著之
    毛衣二件。
二、案經丁○○訴由臺中縣警察局豐原分局報告臺灣臺中地方法
    院檢察署檢察官偵查起訴。
    理    由
一、被告之辯解
  (一)訊據被告午○○坦承上開持有槍彈、強盜、傷害、誣告等犯
    行，惟略辯稱：(1)伊強盜所得財物均遺留在現場未帶走，此
    部分犯行應屬未遂。(2)伊中槍後受傷要逃走，遭被害人群起
    反抗，為保護自己，才揮刀不小心砍到丁○○云云。
  (二)訊據被告丙○○固承認其有駕車搭載甲○○及午○○前往案
    發賭場，途中依甲○○指示下車購買西瓜刀及膠帶，待甲○○告知前往賭場之目的係要強盜後，仍繼續駕車搭載渠等至
    賭場，並於渠等入內強盜時在外等候，事後復駕車搭載渠等
    逃離現場等情，然否認有持有槍彈、強盜之犯行，辯稱：辛○○告訴伊賭場位置後，伊將此事轉告甲○○，後來前往泡
    沫紅茶店用餐時，伊先去停車及上廁所，並未聽到甲○○與
    午○○計畫強盜之過程，也不知道甲○○要去借槍彈。當天
    晚上甲○○叫伊開車前往賭場時，伊以為他們要去賭博，途
    中甲○○叫伊下車買膠帶及西瓜刀，伊覺得奇怪，問甲○○
    買這些東西要做什麼，甲○○才告訴伊要去強盜賭場，伊聽
    到後即表示反對，並說伊不缺錢不要去，但甲○○說不會害
    伊，還說伊只是開車不會有事。抵達賭場後，因為車子是甲○○的，伊身上又無足夠現金坐車離開，只好在車上等，沒
    多久甲○○及午○○就回來，午○○身上有傷，伊只好趕快
    開車載午○○去就醫。本件伊與甲○○、午○○並無強盜之
    犯意聯絡或行為分擔，縱使伊行為觸法，亦僅成立幫助犯，
    且甲○○及午○○之強盜犯行未達於既遂，最多只能論以幫
    助強盜未遂罪云云。
  (三)被告辛○○矢口否認有何持有槍彈、強盜犯行，辯稱：案發
    當天下午伊在朋友詹家銘家中，剛好丙○○到豐原找伊，伊
    就坐丙○○的車去買檳榔，途中經過案發賭場，伊告訴丙○○晚上可能會來這裡玩，並要丙○○問甲○○要不要一起來
    玩，之後丙○○就回去臺中未再與伊聯絡。案發時間伊人都
    在詹家銘家中，完全不知道甲○○等人持刀槍強盜賭場的事
    情，本件與伊無關云云。
二、認定被告犯罪事實之證據及理由
    經查，被告三人上開犯罪事實，有下列積極證據可資證明：
  (一)告訴人丁○○於本院九十五年五月二十三日審理時，以證人
    身分具結證稱：伊當天晚上七點十分左右，到未○○位在臺
    中縣豐原市○○路一九六巷五號家中，差不多七點半的時候
    ，癸○○跟他四個朋友也來，泡茶約十分鐘後，癸○○跟他
    的朋友就先離開。後來伊跟子○○及綽號「大胖」的男子在
    客廳聊天看電視，其他人在房間內打麻將。晚上九點多時，
    伊聽到外面有人在叫「育銘」，伊以為是戊○○的朋友，就
    用遙控器開門，接著就有二個歹徒衝進來，一個拿刀，一個
    雙手持槍，持刀歹徒戴全罩式安全帽，持槍歹徒戴鴨舌帽、
    灰色口罩，持槍歹徒說「兄弟求財」，就把伊與子○○、「
    大胖」押進去房間裡面，其他打麻將的人看到歹徒進來就站
    起來，持槍歹徒喝令持刀歹徒把膠帶丟給「大胖」，叫「大
    胖」把所有人的雙手綑綁起來，並叫大家蹲在地上，持槍歹
    徒指示持刀歹徒命令在場者逐一站起搜索財物，搜到的財物
    放在持刀歹徒背的黑色背包內。輪到伊時，持刀歹徒用手摸
    伊褲子口袋，摸到前褲袋有東西，就叫伊自己拿出來，伊拿
    出手機及現金，持刀歹徒又伸手去搜伊後褲袋，伊叫歹徒不
    要拿走汽車鑰匙，持槍歹徒就站在伊面前，用搶柄打伊後頸
    部，然後聽到槍枝走火聲音，伊看到持刀歹徒右手摀住左胸
    好像被擊中，此時伊用力掙脫膠帶，持槍歹徒又用走火的槍
    比著伊頭部扣扳機，結果彈匣掉下來沒有擊發，伊出手抓持
    槍歹徒，持刀歹徒站在門口，讓持槍歹徒先逃走，伊抓住持
    刀歹徒的背包，持刀歹徒轉身從正面由上往下砍伊，伊退後
    一步，把背包扯下，伊左大腿被砍到，血一直流，持刀歹徒
    就趕快跑出去。事後子○○開車載伊去豐原醫院，伊傷口長
    達二十五公分，縫了一百多針，住院十六天，到現在還是行
    動不便等語（見本院卷(二)第五至一六頁）。
  (二)被害人寅○○於本院九十五年五月三十日審理時，以證人身
    分具結證述：伊綽號叫「大胖」，當天晚上九點多，丁○○
    約伊到未○○家裡泡茶聊天，當時客廳有丁○○及他朋友「
    阿文」，伊剛好要走進去房間裡面看人打麻將時，就聽到鐵
    門打開，伊回頭看到有人持槍走入屋內，客廳傳出喊搶劫的
    聲音，之後看到是二個歹徒進來，一人持槍，戴口罩及鴨舌
    帽，另一人拿西瓜刀，頭戴安全帽，過程中均由持槍歹徒發
    號施令，持槍歹徒後來又拿出另一把槍，把所有的人都集中
    到打麻將的房間，並把膠帶丟在地上，持槍歹徒叫伊把膠帶
    撿起來，把所有人的手捆住，伊就依照歹徒意思捆了五個人
    ，其他在場者是由另一個伊不認識的人綑綁，最後伊與該人
    也被綑綁。之後歹徒叫大家蹲下，由持刀歹徒逐一搜身，持
    刀歹徒叫伊起立手抬起來，並摸伊褲子左右兩邊及後面的口
    袋，摸到後面口袋有皮包，就叫伊把皮包拿出來放在他帶來
    的包包內，之後換丁○○被搜身的時候，伊看到丁○○與持
    槍歹徒發生拉扯，後來聽到一聲很大的開槍聲音，伊看到彈
    匣掉在地上，這時全部的人都站起來反抗，二個歹徒就往大
    門外跑，伊追出來，看到歹徒坐上一輛停在巷口馬路邊的黑
    色轎車逃離，伊回到屋內，發現丁○○的腳在流血，他說是
    在反抗時被持刀歹徒砍傷。持刀歹徒背的包包被丁○○拉下
    遺落在屋內地上，伊返回屋內後，朋友告訴伊被搶的東西都
    在裡面，自己拿回去等語（見本院卷(三)第八七至九三頁）。
  (三)被害人未○○、丑○○、戊○○、庚○○、卯○○、壬○○
    、己○○、辰○○、子○○、顏秀玲、巳○○於警詢或警員
    查訪時，亦均指述當日闖入之二名歹徒，一人雙手持槍，戴
    口罩及鴨舌帽，一人持西瓜刀，穿米紅色條紋毛衣、淺色牛
    仔褲，頭戴全罩式安全帽，歹徒以膠帶命在場者互相綑綁，
    持槍歹徒搜刮丁○○財物時突然有槍響，持刀歹徒以右手握
    住左肩好像中槍，之後該二名歹徒共同乘坐深色自小客車逃
    逸等情（見一三四二號他卷第二八至六一頁，以上被害人於
    警詢或警員查訪時所為之陳述，均經當事人於審判程序同意
    作為證據，本院審酌該言詞陳述作成之情況，亦認適當採為
    證據）。
  (四)被告午○○於：
  (1)九十五年二月二十日警詢時陳述：「案發當日下午五點多，
    在臺中縣豐原路海墘村泡沫紅茶店內，我及甲○○與丙○○
    三人在店內商討地點、地形，甲○○說要去借…二支手槍…
    丙○○買口罩及膠帶與西瓜刀、頭套這四樣東西，甲○○分
    配我與他進入屋內強盜財物，丙○○負責開車接應」、「（
    有否談到得手後如何分贓？有否其他共同參與本案之人？）
    我只知道辛○○要拿兩成。屋內裡面有一位辛○○的哥哥會
    幫我們接應」、「辛○○會先聯絡他哥哥，問裡面有多少錢
    、多少人，辛○○的哥哥會將情報給他」、「辛○○的哥哥
    都跟辛○○聯絡，再由辛○○跟丙○○轉告情報，丙○○再
    轉告給甲○○之後，由甲○○作最後決定。當天接到辛○○
    以電話告知丙○○裡面有十幾個人接近二十人，原本想放棄
    ，但是甲○○說人既然來了就拼這一次，就決定入內強盜財
    物」等語（見一三四二號他卷第九、十頁）。
  (2)九十五年二月二十七日偵訊時，以證人身分具結證稱：伊在
    去豐原的路上聽甲○○說事成的話，辛○○要分二成。伊與
    甲○○進入賭場後，甲○○就先拿槍枝押他們，並將膠帶丟
    給裡面的人，叫他們自己將手腳綁起來，之後甲○○叫伊搜
    在場人的身體，伊搜到第三個時就中槍等語（見四六七○號
    偵卷第六至八頁）。
  (3)本院九十五年五月二十三日審理時，以證人身分具結證述：
    案發當日下午四、五點時伊與甲○○碰面，甲○○說要去豐
    原看賭場在哪裡，當時是甲○○開車到熱河路接伊，車上伊
    問甲○○如何知道賭場這個地方，甲○○說是辛○○告訴他
    的。到豐原後甲○○的車停在路邊，由丙○○開車載伊與甲○○去看賭場，看完賭場後，伊與甲○○坐同一部車，丙○○自己開車，一起去泡沫紅茶店吃飯，在泡沫紅茶店時，談
    到要去搶賭場的事情，甲○○說他要去借槍，叫伊與他一起
    進去賭場，又說會叫丙○○開車及買刀子、膠帶，並約定晚
    上八點半在熱河路停車場相等，當時丙○○在場。解散後，
    伊坐甲○○的車回臺中，丙○○自己開車回去。晚上八點半
    碰面後，由丙○○開車載伊與甲○○，路上甲○○要丙○○
    下車買一支西瓜刀及二捲膠帶。往豐原的路上，甲○○在車
    上拿出槍來，說他有借到槍，並把槍遞給伊看。當天在車上
    甲○○說辛○○打電話給他，甲○○並說本件是辛○○與他
    哥哥聯絡後，再轉告丙○○情報，丙○○再向他報告，由他
    作最後決定，甲○○還說他接到辛○○電話告知賭場裡面有
    十幾個人，原本要放棄不搶，但是甲○○說既然來了，就拼
    這一次。當天晚上抵達賭場後，甲○○叫丙○○把車停在賭
    場外面等候，當時丙○○並未把汽車熄火就停在那裡等，伊
    戴頭套及全罩式安全帽，手持西瓜刀，甲○○戴鴨舌帽及深
    色口罩，並拿膠帶，由甲○○敲門說要找「育銘」，甲○○
    的二支槍一支插在褲頭，一支拿在手上等語（見本院卷(二)第
    二四至四五頁）。
  (五)被告丙○○於：
  (1)九十五年二月二十三日警詢時陳述：案發當日辛○○以○九
    一六電話撥打伊使用之0000000000電話，說有一
    件事要見面談，辛○○與伊約在豐原市○○路路旁見面，見
    面後辛○○告訴伊那裡有在賭博有錢，看伊與甲○○等人要
    不要進去搶，辛○○說賭場裡面有十幾個人，若要進去叫門
    時就說「要找育銘」，就會有人開門，隨後辛○○帶伊到臺
    中縣豐原市○○路一九六巷察看該賭場。同日下午五、六點
    伊以行動電話撥給甲○○，告訴他說伊去察看過賭場，下午
    六點多，伊與午○○、甲○○相約見面，然後駕駛伊車號Ｂ
    六—三三七七號自小客車搭載甲○○與午○○至臺中縣豐原
    市○○路一九六巷察看賭場，察看之後，一起去賭場附近一
    處泡沫紅茶店坐，講賭場裡面的事，之後便分開，相約同日
    晚上八點半在熱河路停車場見面，伊把上開自小客車停在停
    車場，駕駛甲○○所有之車號ＱＴ—二五七七號自小客車，
    甲○○及午○○坐在後座，由崇德路往豐原市方向行駛，在
    路上一家五金行，甲○○叫伊下車購買膠帶二捲及西瓜刀一
    把，買完之後便開車前往永康路一九六巷口，到達時午○○
    手持西瓜刀及安全帽，甲○○戴鴨舌帽手拿口罩一起進去，
    伊留在車上等候，約三、五分鐘後他們二人很匆忙跑出來，
    坐上車後叫伊馬上開車，伊問他們怎麼了，午○○回答他中
    槍了，甲○○說不要問太多趕快送醫院，伊就將車開上高速
    公路，原本要送中港澄清醫院，但是怕對方追上來，後來開
    至彰化交流道附近，由伊以午○○電話撥打一一九報案說有
    人中槍。本件強盜案件是由辛○○負責提供強盜地點，伊負
    責開車接應及帶甲○○勘查地點，甲○○負責決定行搶時間
    及進入行搶，午○○負責進入行搶等語（見二九七○號偵卷
    第一○一至一○三頁）。
  (2)九十五年二月二十三日偵訊時，以證人身分具結證稱：「（
    是否認識辛○○？）認識，他在本件強盜，負責告訴我哪些
    地方有賭場，告訴我之後就帶我去現場，我們就分開，我去
    臺中後，就將這件事告訴甲○○，我就帶午○○、甲○○去
    看過地點後就分開了，之後之犯案過程就與我警詢時所說相
    同」、「（你在強盜賭場時負責工作內容？）我負責開車，
    甲○○、午○○一起進去，我有看到午○○帶刀子進去」、
    「（裡面有多少賭客，是何人告訴你的？）辛○○說的，他
    用○九一六的電話告訴我的，我電話0000000000
    」、「（辛○○如何通報你？）他說裡面約有十人，但沒有
    說有多少金額，這是我們尚未到現場之前說的，我就跟甲○○約好地點、時間，在臺中市○○路停車場見面，我將我的
    車放進停車場，再開甲○○的車往犯案方向過去，午○○有
    一起上車」、「（為何選定該家賭場？）這是辛○○告訴我
    的，我們想說去搶看有沒有錢」等語（見四四二六號偵卷第
    七頁）。
  (3)本院九十五年五月三十日審理時，以證人身分具結證稱：「
    （辛○○有無告訴你說賭場內大約有多少人？）他說一般約
    有十個左右會在裡面賭」、「（辛○○有無告訴你如何進去
    賭場？聯絡的暗語是什麼？）辛○○說如果他有去的話，他
    會帶我們去，他本來說他晚上要去。如果他沒有去，有個叫
    育銘的會在那裡，可以去找他」等語（見本院卷(二)第一二五
    頁）。
  (六)此外，並有告訴人丁○○所提出行政院衛生署豐原醫院出具
    之診斷證明書（見本院卷(二)第五五頁）、共犯甲○○所有作
    為強盜交通工具之車號ＱＴ—二五七七號自用小客車車籍資
    料作業詳細畫面（見一三四二號他卷第六二頁）、刑案現場
    照片十四張（見八八○六號偵卷第一○四至一一○頁）、被
    告午○○因中槍受有左肱骨開放性骨折、左肩槍傷，由衛生
    署豐原醫院出具之診斷證明書（見四六七○號偵卷第一二頁
    ）、其在彰化基督教醫院所製作內容誣告遭不詳人士開槍擊
    中之警詢筆錄、中槍受傷照片五張、彰化縣警察局重大刑案
    通報單、員警工作紀錄簿、彰化縣警察局彰化分局受理刑事
    案件報案三聯單、彰化縣警察局莿桐派出所受理各類案件紀
    錄通報表（以上均附於彰警卷內）、被告辛○○00000
    00000號、被告丙○○0000000000號、共犯
    甲○○0000000000號、被告午○○000000
    0000號、共犯癸○○0000000000號等電話於
    案發當日彼此密集聯繫之雙向通聯紀錄（見八八○六號偵卷
    第一二九至二二一頁）在卷可稽，復有被告午○○所有00
    00000000號行動電話一支及其當日所穿著之毛衣二
    件扣案可資佐證。
三、對被告辯解及有利證據不採納之理由
    被告三人雖以前詞置辯，惟：
  (一)按刑法之強盜罪以行為人意圖為自己不法之所有，以強暴、
    脅迫、藥劑、催眠術或他法，至使被害人不能抗拒，而取被
    害人之物或使其交付為構成要件。又強盜罪之既遂與否，以
    已未得財產為標準，最高法院著有六十七年台上字第五八三
    號判例可資參照。本件甲○○及被告午○○既已對被害人戊○○、寅○○、告訴人丁○○等人實施強暴，至使其等不能
    抗拒，而強行取走其等身上財物，並放在被告午○○背包內
    置於實力支配下，縱事後該背包未帶走遺留在現場，參照上
    開說明，被告三人強盜犯行亦屬既遂。另被告午○○明知其
    所持之西瓜刀尖銳鋒利，如持以揮砍人體必造成受傷，為求
    逃離現場，竟仍手持西瓜刀往告訴人丁○○身上揮砍，致其
    受有左大腿撕裂傷併表淺感覺神經受損之傷害，被告午○○
    主觀上顯有傷害之故意，是被告午○○、丙○○所辯渠等強
    盜犯行屬於未遂，及被告午○○所辯其非故意傷害丁○○部
    分，均屬無據。
  (二)被告丙○○於本院審理中以證人身分作證時，雖翻異前供，
    改稱：伊之前所說辛○○負責提供賭場，意思是指賭場位置
    是辛○○告訴伊的，但辛○○並沒有提議叫伊與甲○○等人
    去強盜賭場云云，然經本院勘驗上開警詢錄音錄影光碟，其
    於警詢中針對被告辛○○涉案部分，問答如下：「（十九日
    那一天有沒有見到面？）有」、「（先通電話？）他沒說什
    麼，他說我這有一窩」、「（我這有一窩？）對，來碰面一
    下」、「（見面的時候說什麼？）他就跟我說那邊有人在賭
    博」、「（見面以後，跟你說這個是什麼意思？）他就跟我
    說，那裡有人在賭博，看你們要不要那個」、「（那個什麼
    ？）看要不要給他們那個，就是」、「（搶他們？）對，搶
    他們」、「（跟你說什麼？）他說裡面有錢，有人在賭博，
    有錢，這樣子」、「（跟你說裡面有錢，看你要不要搶，這
    樣子？）對」、「（還是怎麼樣，看你要不要進去賭？）有
    沒有要進去搶」、「（你說怎麼樣？）我說我先回去臺中一
    下，所以我才去跟甲○○說」、「（見面時有跟你說房子裡
    面怎麼樣？）房子裡面差不多有十多人左右」、「（有跟你
    說要怎麼進去？）他說你如果要進去的話」、「（他說你如
    果要進去的話？）對，就是說找育銘」、「（找育銘做什麼
    ？要開門，還是？）對、對」、「（進去門沒開，進去假裝
    說要找育銘，讓他開門，是不是這樣？）嗯、嗯，他的意思
    應該是這樣啦」，有該警詢光碟譯文在卷可憑（見本院卷(三)
    九十五年六月二十日審判筆錄後所附譯文第二十至二二頁）
    ，顯見被告丙○○於警詢、偵查中之陳述，真意即為被告辛○○於本件強盜分工中，負責提供渠等下手目標之相關情報
    無誤，被告丙○○事後於本院審理時所為翻異之詞，應屬附
    和被告辛○○及飾卸己身刑責之詞，不足採信。
  (三)被告丙○○之選任辯護人以被告丙○○於警詢時所為之陳述
    係基於警察誘導詢問，不能證明被告丙○○係出於自由意志
    回答為由，主張該警詢筆錄不能採為認定被告丙○○有罪之
    證據。又被告辛○○之選任辯護人以被告午○○之警詢為審
    判外陳述，被告午○○所述有關被告辛○○涉案部分，均係
    聽甲○○所說，屬於傳聞，另被告丙○○於警詢、偵查中均
    未經具結，屬於審判外陳述，且警詢陳述係出於警察之誘導
    詢問為由，而主張被告午○○、丙○○上開警詢、偵查陳述
    均不具證據能力。惟按被告以外之人於偵查中向檢察官所為
    之陳述，除顯有不可信之情況者，得為證據；被告以外之人
    於司法警察調查中所為之陳述，與審判中不符時，其先前之
    陳述具有較可信之特別情況，且為證明犯罪事實存否所必要
    者，得為證據，刑事訴訟法第一百五十九條之一第二項、第
    一百五十九條之二分別定有明文。而刑事審判上之共同被告
    ，係為訴訟經濟等原因，由檢察官或自訴人合併或追加起訴
    ，或由法院合併審判所形成，其間各別被告及犯罪事實仍獨
    立存在。故共同被告對其他共同被告之案件而言，為被告以
    外之第三人，本質上屬於證人，司法院大法官會議亦著有釋
    字第五八二號解釋可資參照。本件被告丙○○於本院審理時
    ，已自承其製作警詢筆錄時，警員係採一問一答方式，沒有
    遭受任何脅迫或其他意志不自由之情形，筆錄內容均係依照
    其意思製作（見本院卷(三)第七○頁），且依前開警詢光碟譯
    文所示，警詢時警員係因被告丙○○回答：「他（辛○○）
    就跟我說，那裡有人在賭博，看你們要不要那個」、「（那
    個什麼？）要不要給他們那個，就是」，為釐清被告丙○○
    所述「那個」之定義，始詢問是否係指「搶他們」，而在此
    之後，警員復再次向被告丙○○確認辛○○告知賭場之目的
    是否「看你要不要進去賭」，被告丙○○亦明確回答是「有
    沒有要進去搶」，就此而言，尚難謂警員採取誘導詢問，是
    上開選任辯護人以被告丙○○之警詢陳述非出於其自由意志
    所為，且係出於警員之誘導詢問為由，而主張該警詢陳述不
    可採或不具有證據能力，均非有據。其次，被告丙○○於偵
    查中以證人身分作證時，已供前具結，有該證人結文附卷可
    佐（見四四二六號偵卷第九頁），且被告三人及渠等選任辯
    護人均未主張並釋明該次偵訊陳述有何顯不可信之情況，參
    照上開規定，自得採為證據。再者，被告丙○○於本院審理
    時以證人身分所為之陳述，與其先前於司法警察調查中所為
    之陳述，就被告辛○○是否基於與渠等共謀強盜之目的而告
    知賭場相關情報，二者互不相符，衡以常情，在供述人先後
    供述不一之情形，因先前之供述較接近案發時間，記憶較為
    深刻清晰，亦較少不當外力或利害關係介入，當較事後翻異
    之詞可信，併參以被告丙○○警詢陳述係出於其自由意志所
    為，已如前述，且被告辛○○當時並未在場，其陳述有關被
    告辛○○涉案部分，應較無心理壓力，是本院認被告丙○○
    於警詢中所為之陳述具有較可信之特別情況，且為證明被告
    辛○○犯罪事實存在所必要者，參照上述說明，自得採為證
    據。又刑事訴訟法規定證人應具結之情形，係指檢察官偵查
    及法院審判中，而不及於司法警察所為之調查，司法警察依
    法亦無命陳述人具結之權限，故選任辯護人以被告丙○○於
    警詢所為之陳述未經具結為由，主張該警詢陳述不具證據能
    力，亦屬無據。另被告午○○前開所述被告辛○○涉案情節
    ，其中固有部分係經由甲○○之告知，而屬傳聞陳述（或稱
    傳聞證言），惟我國刑事訴訟法於九十三年六月二十三日參
    考英美法傳聞法則增定傳聞證據之證據能力，其中有關傳聞
    法則之例外，僅於該法第一百五十九條之一至同條之五有所
    規定，而對於英美法透過長期實務經驗所累積之諸多傳聞法
    則例外，例如：傳聞證言、再傳聞證據、第三人自行製作之
    書面等，均未明文規定其效力，依學者通說，乃屬立法不足
    之問題，倘一概否定其證據能力，勢必造成原本具可信之情
    況保證且對待證事實有相當程度證明力之證據，受到傳聞法
    則之排除，無法提出於審判期日作為證據使用，進而妨礙真
    實之發現，顯非修法之本意，因此在解釋上，應參酌該法第
    一百五十九條之三、同條之四所強調之可信性及必要性原則
    ，在符合此二要件時，予以類推適用上開規定。本件被告午
    ○○所述聽聞自甲○○親身見聞之事實部分，因甲○○於本
    院審判中無法傳喚到庭，不能經由甲○○之陳述瞭解其見聞
    之內容為何，惟被告午○○所轉述之事實，與本院調查其他
    證據所顯示客觀事實（例如：賭場位置確實為被告辛○○提
    供予被告丙○○，案發前癸○○確實有進入賭場，案發當時
    賭場內確實有十餘人等），均相符合，足見其陳述具有可信
    之特別狀況，且為證明被告辛○○犯罪事實存在所必要者，
    揆諸前開說明，應得類推適用刑事訴訟法第一百五十九條之
    三第三款規定，將之作為證據。況被告午○○所述被告辛○○之涉案情節，並非全部聽聞自甲○○，關於甲○○在前往
    賭場路上接到被告辛○○電話，電話中被告辛○○告知賭場
    內有十幾人，渠等一度考慮要放棄，但甲○○表示「既然來
    了，就拼這一次」等，均係其親身之見聞，自得採為認定被
    告辛○○犯罪事實之證據。
  (四)被告辛○○雖辯稱：案發當天下午伊原本在詹家銘家裡，後
    來是因為丙○○到豐原找伊，二人才一起去買檳榔，途中先
    經過賭場，伊就順口告訴丙○○這裡是賭場，伊並非基於與
    甲○○等人共同強盜之意思而告知賭場位置云云，惟被告辛○○事前即與甲○○等人共謀強盜，負責提供賭場位置及情
    報，並要求強盜所得金額之二成分歸其所有等情，業經被告
    午○○、丙○○證述在卷，有如前述，且詹家銘住處與案發
    賭場相距約三公里，開車須十五分鐘始能到達，詹家銘住家
    所鄰接之豐勢路路上即有許多檳榔攤之情，業據證人丁○○
    於本院審理時到庭證述明確（見本院卷(三)第六二、六三頁）
    ，若非基於勘查賭場確實位置之目的，被告丙○○殊無專程
    從臺中市區開車到豐原找被告辛○○，再開車繞遠路特意經
    過賭場之必要，被告辛○○所辯與上開證人之證詞不符，亦
    有違常情，委無可採。又被告辛○○雖提出證人乙○○、詹
    家銘之證詞，作為其案發當時不在場之證明，然被告辛○○
    於本案中係負責提供賭場位置及相關情報，再由甲○○及被
    告午○○、丙○○負責下手實施，已如前述，則案發當時被
    告辛○○人是否在賭場內，與其犯罪行為之成立，要屬無關
    ，且被告辛○○於案發當晚究竟係以電話與癸○○聯繫賭場
    情報，或如其所辯係聯繫唱歌事宜，乙○○、詹家銘均因未
    聽聞被告辛○○與癸○○之對話內容而未能證明，故該二名
    證人所為之證詞，尚不足執為有利被告辛○○之認定。另癸○○於本院審理時，雖以證人身分證稱：案發當日伊從早上
    七、八點開始到下午五、六點為止，都與辛○○在一起，早
    上是去掃墓，下午去詹家銘家裡，中間沒有分開過，在一起
    的時間沒有見到丙○○，伊與辛○○去到詹家銘家就未再出
    來云云，惟癸○○此部分陳述，與被告丙○○及辛○○所述
    案發當日下午四點多，渠二人曾一起坐被告丙○○之車去買
    檳榔，並經過賭場，時間約半小時到一小時之情，顯屬矛盾
    ，足見癸○○事後為迴護被告辛○○及推卸自身刑責，有捏
    造事實虛偽陳述之情形，其所為之證詞亦不足作為有利被告
    辛○○之認定。再被告辛○○雖聲請傳訊甲○○，惟甲○○
    經本院二次依戶籍地址寄發證人傳票，均遭退回，足見其已
    遷移不明，且甲○○因本案業經臺灣臺中地方法院檢察署發
    布通緝，顯無到庭作證之可能。而本院依照上開證據，已足
    認定被告辛○○之犯罪事實，此部分自無再予傳訊調查之必
    要，併予敘明。
  (五)綜上所述，本件事證明確，被告三人所辯均不足採，渠等犯
    行堪以認定。
四、論罪科刑
  (一)按以自己共同犯罪之意思，參與實施犯罪構成要件以外之行
    為，或以自己共同犯罪之意思，事先同謀，而由其中一部分
    人實施犯罪之行為者，均為共同正犯，司法院大法官會議著
    有釋字第一○九號解釋可資參照。次按刑法上所謂結夥三人
    以上，係指有共同犯罪之故意，結為一夥而言。把風行為，
    在排除犯罪障礙，助成犯罪之實現，在合同意思範圍內分擔
    犯罪行為之一部，故亦係共同正犯而應計入結夥之內（最高
    法院七十二年度台上字第三二○一號判決意旨參照）。再按
    強盜於行劫時，綑縛事主，即係實施強暴脅迫，應包括於強
    盜行為以內，不另成立妨害自由罪，最高法院亦著有二十四
    年上字第四四○七號判例可資參照。本件被告三人基於共同
    犯強盜罪之故意，事前謀議，由被告辛○○尋找及提供賭場
    位置，由癸○○提供賭場內之情報，由被告丙○○開車搭載
    甲○○及被告午○○前往案發現場並在外守候把風，再由甲○○、被告午○○分持客觀上足以對人身安全構成威脅，足
    供兇器使用之具有殺傷力槍彈、西瓜刀，於夜間侵入他人住
    宅強盜，核被告三人所為，均係犯槍砲彈藥刀械管制條例第
    八條第四項之未經許可持有可發射子彈具有殺傷力手槍罪、
    同條例第十二條第四項之未經許可持有子彈罪，及刑法第三
    百三十條第一項、第三百二十一條第一項第一、三、四款之
    結夥三人以上、攜帶兇器、於夜間侵入住宅強盜罪。渠等綑
    綁被害人控制行動自由之行為，包括於強盜行為之內，不另
    論罪。被告午○○另犯刑法第二百七十七條第一項之傷害罪
    及同法第一百七十一條第一項之未指定犯人誣告罪。被告午
    ○○所犯誣告罪部分，於其所誣告之案件裁判確定前自白，
    應依刑法第一百七十二條規定，減輕其刑。
  (二)被告三人就上開持有手槍、子彈及加重強盜犯行，彼此間以
    及與甲○○、癸○○間，有犯意聯絡及行為分擔，均為共同
    正犯。
  (三)被告三人以一持有行為同時持有具有殺傷力之手槍、子彈而
    觸犯持有手槍、持有子彈二罪，為想像競合犯，應依刑法第
    五十五條規定，從法定刑較重之持有手槍罪處斷。又被告三
    人以一加重強盜行為同時強取多名被害人之財物，為同種想
    像競合犯，亦應依刑法第五十五條規定，從一加重強盜罪處
    斷。
  (四)被告三人係為達強盜之目的而持有手槍，渠等所犯持有手槍
    與加重強盜二罪間，有手段目的之牽連關係，為牽連犯，應
    依刑法第五十五條規定，從法定刑較重之加重強盜罪處斷（
    最高法院八十一年度台上字第四四一六號、九十四年度台上
    字第七一三二號判決意旨參照）。被告午○○所犯前述加重
    強盜、傷害、誣告三罪，犯意各別，行為互殊，罪名有異，
    應予分論併罰。
  (五)爰審酌被告三人均年輕力壯，不思努力工作賺取正當酬勞，
    竟藉強盜方式牟取他人財物，渠等深夜夥同共犯持槍彈及刀
    械犯案，對被害人之人身安全及社會治安有極大威脅，犯罪
    所生危害甚鉅，其中被告午○○於本院審理終結前已坦承犯
    行，態度尚屬良好；另被告丙○○、辛○○於罪證明確之情
    形下，猶飾詞卸責，顯見渠二人全無悔悟改過之心，犯後態
    度惡劣等一切情狀，分別量處如主文所示之刑，並就被告午
    ○○部分定其應執行之刑。
  (六)扣案之0000000000號行動電話一支，係被告午○○所有供聯繫本案強盜所用之物，業據其供明在卷，爰依刑
    法第三十八條第一項第二款規定，諭知沒收。至公訴人雖請
    求本院宣告沒收扣案之子彈二顆、膠帶二捲，惟本院遍查全
    卷，均未見上開子彈二顆及膠帶二捲之扣押筆錄或扣押物品
    清單，並無證據顯示該等物品確實已扣於本案，且該子彈二
    顆，經檢察官送內政部警政署刑事警察局鑑驗，迄本院辯論
    終結日為止，均未回覆，無從認定該二顆子彈具有殺傷力而
    屬違禁物，爰不予宣告沒收。又扣案之毛衣二件，係被告午
    ○○犯案當日所穿著之衣物，非供本件犯罪所用之物，另共
    犯甲○○及被告午○○持以犯案用之手槍二支及西瓜刀一把
    ，及被告辛○○、丙○○、共犯甲○○、癸○○上開供聯繫
    本案強盜所用之行動電話，皆未扣案，形體不明，加以案發
    迄今已有相當時日，恐已丟棄滅失，為免將來執行困難，亦
    不予宣告沒收。
五、被告丙○○於檢察官偵訊及本院審理中，二度以證人身分供
    前具結，而就被告辛○○告知賭場位置之目的是否即要甲○○等人前往實施強盜，此牽涉被告辛○○是否涉犯本案之關
    鍵事項，先後為歧異陳述，涉犯刑法第一百六十八條偽證罪
    嫌部分，應由檢察官查明後另行依法處理，附此敘明。
據上論斷，應依刑事訴訟法第二百九十九條第一項前段，槍砲彈
藥刀械管制條例第八條第四項、第十二條第四項，刑法第二十八
條、第三百三十條第一項、第三百二十一條第一項第一款、第三
款、第四款、第二百七十七條第一項、第一百七十一條第一項、
第一百七十二條、第五十五條、第五十一條第五款、第三十八條
第一項第二款，罰金罰鍰提高標準條例第一條前段，判決如主文
。
中    華    民    國    95    年    6    月     30    日
                  刑事第十二庭  審判長法  官  王鏗普
                                      法  官  莊深淵
                                      法  官  羅智文
上正本證明與原本無異。
如不服本判決，應於送達後十日內向本院提出上訴狀（須附繕
本），上訴於臺灣高等法院臺中分院。
                                     書記官  孫立文
中    華    民    國    95    年    6     月    30    日
附錄論罪科刑法條
刑法第一百七十一條第一項
未指定犯人，而向該管公務員誣告犯罪者，處一年以下有期徒刑
、拘役或三百元以下罰金。
刑法第二百七十七條第一項
傷害人之身體或健康者，處三年以下有期徒刑、拘役或一千元以
下罰金。
刑法第三百三十條第一項
犯強盜罪而有第三百二十一條第一項各款情形之一者，處七年以
上有期徒刑。
刑法第三百二十一條第一項第一、三、四款
犯竊盜罪而有左列情形之一者，處六月以上、五年以下有期徒刑
：
一  於夜間侵入住宅或有人居住之建築物、船艦或隱匿其內而犯
    之者。
三  攜帶兇器而犯之者。
四  結夥三人以上而犯之者。
槍砲彈藥刀械管制條例第八條第四項
未經許可，持有、寄藏或意圖販賣而陳列第一項所列槍枝者，處
三年以上十年以下有期徒刑，併科新臺幣七百萬元以下罰金。
槍砲彈藥刀械管制條例第十二條第四項
未經許可，持有、寄藏或意圖販賣而陳列子彈者，處五年以下有
期徒刑，併科新臺幣三百萬元以下罰金。


司法院資訊處製作；財團法人民間司法改革基金會備份。
